【裁判字號】    91,易,254
【裁判日期】    920626
【裁判案由】    背信等
【裁判全文】
臺灣臺中地方法院刑事判決                          九十一年度易字第二五四號
    公  訴  人  臺灣臺中地方法院檢察署檢察官
    被      告  己○○
    選任辯護人  張柏山律師
                羅淑菁律師
    被      告  宇○○
    選任辯護人  蕭慶賢律師
    被      告  未○○
    選任辯護人  林豐順律師
右列被告因背信等案件，經檢察官提起公訴（九十年度偵字第二七五七號、第九七一
五號、第九七二二號），本院判決如左：
    主  文
己○○、宇○○、未○○均無罪。
    理  由
一、公訴意旨如後附起訴書所載。
二、按犯罪事實應依證據認定之，無證據不得推定其犯罪事實，又不能證明被告犯罪
    者，應諭知無罪之判決，刑事訴訟法第一百五十四條、第三百零一條第一項分別
    定有明文；另告訴人之告訴，係以使被告受刑事訴追為目的，是其陳述是否與事
    實相符，仍應調查其他事實以資審認，始得為不利被告之認定，且事實之認定，
    應憑證據，如未能發現相當證據，或證據不足以證明，自不能以推測或擬制之方
    法，以為裁判基礎，最高法院五十二年台上字第一三００號、四十年台上字第八
    六號判例可資參照。
三、(一)公訴人認沙鹿鎮農會於民國八十八年五月二十八日、二十九日所召開之第十三
    屆第十四次理事會議中，雖有理事黃○○於臨時動議時表示本農會停車場內停放
    車輛常遭不明刮傷，提案要求加強管理及整頓，惟會議中並未討論是否要將該停
    車場土地出租，亦未做成任何決議，無非係以告訴人沙鹿鎮農會之第十三屆代
    理理事長Ｅ○○（按被告己○○於任沙鹿鎮農會第十三屆理事長期間，因違反農
    會法施行細則之規定，於八十九年七月十一日經台中縣政府報請內政部核准停止
    其職權，並指定理事Ｅ○○召開理事會，由理事推選Ｅ○○代理理事長）、第十
    四屆理事長玄○○（第十三屆擔任監事）之指訴，及參與該次會議之Ａ○○、卯
    ○○、酉○、丁○○、壬○○之證述，被告宇○○所製作之該次會議記錄原本
    於「做成停車場出租決議及詳細內容」部分之記載，筆跡顏色與其他部分之記載
    不同，且未逐行填寫，有二行記載成一行之情形，該會議記錄原本原記載有第
    五點：「本會購買停車券需打折優待」等字，嗣又遭劃刪，校稿後印製之會議記
    錄正本即無該點記載，出席該次會議之辰○○、Ｆ○○、申○○、黃○○、甲○○等人雖證稱當天有討論停車場出租事宜，惟質之有無討論如何出租、如何興
    建、租金計算標準、租期、有無表決、有無宣讀購買停車券優待等情時，均無法
    明確陳述，當天果有決議出租並決定租金為每年新台幣（下同）四十八萬元，
    為何租期多久卻未決議等為其主要論據；(二)公訴人認被告己○○於八十八年六月
    八日，代表沙鹿鎮農會與喬喬食品股份有限公司（下簡稱喬喬公司）之代表人即
    被告未○○所簽立之土地租賃契約中，載年租金四十八萬元，顯然偏低，足以生
    損害於沙鹿鎮農會並使喬喬公司獲取不法之利益，則係以被告未○○於八十七
    年間，曾代表茂翔實業股份有限公司（下簡稱茂翔公司）向豐原汽車股份有限公
    司（下簡稱豐客公司）承租沙鹿鎮農會前揭停車場附近之土地及其上建物，該承
    租案與本件向沙鹿鎮農會承租案相較，該承租案之土地面積較小，第一年租金為
    三百六十萬元，九年租金約為三千八百零九萬餘元，遠高於本件九年租金四百三
    十二萬元（以每年四十八萬元計算），被告己○○稱理事會通過後曾擬妥「沙
    鹿鎮農會停車場出租廠商估價單」並於同年月三十一日連同估價單、會議記錄、
    圖說、停車場承租草約通知廠商估價等情並不實在，其應僅與喬喬公司商談，未
    依正常程序公開招商，被告己○○於理事會開會前即開始與被告未○○洽談出
    租事宜，且於八十八年五月二十九日會議後，旋於同年六月八日與被告未○○訂
    約，而所定之年租金四十八萬元，又與不實之會議記錄所載相同等為其依據；(三)
    Ｅ○○擔任台中縣沙鹿鎮農會代理理事長後，於八十九年九月二十七日，代表沙
    鹿鎮農會向本院提起請求喬喬公司拆除地上物之民事訴訟，公訴人認被告己○○
    於八十九年十二月十三日恢復理事長職務後，故意違背八十九年九月二十日第十
    三屆第二十四次理事會議有關停車場之訴訟如須撤銷（回）時須經理事會同意之
    決議，而於九十年一月五日，在該民事案件聲明承受訴訟之書狀中，擅自加寫「
    並撤回本件起訴」等字，是意圖損害沙鹿鎮農會之利益，係以被告己○○明知
    理事會有限制撤回訴訟之決議，竟仍故意為之，該案尚在審理中輸贏未定，
    被告己○○明知其與喬喬公司所訂之前揭租約對沙鹿鎮農會無效，衡情其應自行
    迴避或透過理事會授權，豈有於復權後承受訴訟時，急於撤回訴訟之理等為其憑
    據。
四、本件訊之被告己○○、宇○○、未○○，固分別坦承有為前揭會議紀錄之記載、
    土地租賃契約之訂定、於承受訴訟狀中加載「並撤回本件起訴」等字之行為，惟
    均否認有公訴人所控訴之不法行為，被告己○○辯稱：一該次理事會議中確實
    有對停車場做出如會議記錄所載之決議，且依照相關法律規定，理事會之決議案
    ，除必須在下次理事會及監事會中做確認並於會員大會提出報告外，尚須送主管
    機關備查，各程序環環相扣，絕非伊可以一手遮天偽造或竄改，二出租為「管理
    行為」非「處分行為」，依農會財務處理辦法第五十一條：「營繕或購置、處分
    財產均以公開招標為原則‧‧‧」之規定，沙鹿鎮農會出租停車場予喬喬公司之
    行為，根本無須公開招標，而伊為慎重起見，仍參照該條規定辦理公開招商，三
    本件出租土地坐落在沙鹿鎮農會辦公大樓後方，主要做為停車場使用，而茂翔公
    司向豐客公司承租之土地，位處台中縣沙鹿鎮○○路與鎮南路之轉角處，居商業
    、交通之要津，茂翔公司租用該土地後所興建之建物，一樓租給麥當勞，二樓租
    給國際綜合證券公司，三樓租給復華綜合證券公司，均為知名商家，每月租金收
    入豐厚，兩處土地之可利用價值顯有天壤之別，非可相提並論，四依農會法及其
    施行細則之規定，農會理事長為農會之法定代理人，對外代表農會行使法律上之
    權益，是有關訴訟之提起或撤回，本為理事長之職責，無須經過理事會同意，又
    伊深知沙鹿鎮農會與喬喬公司訂立租約之程序完全合乎法律規定，伊認為沙鹿鎮
    農會對喬喬公司提起之民事訴訟有敗訴之虞，一旦敗訴，勢須依租約第十二條：
    「甲乙任何一方如有違約，應給予另一方一千萬元之違約金」之規定，賠償喬喬
    公司高額之違約金，伊為維護農會權益避免該訴訟可能遭受損害之危險，方為該
    撤回訴訟之舉，被告宇○○辯稱：依沙鹿鎮農會章程第四十三條之規定，在理
    事會開會前七日須將開會通知檢附議程送達各理監事、台中縣農會、合作金庫、
    土地銀行、農民銀行等各相關單位出席人，並呈報主管機關台中縣政府備查，於
    理事會開會時，由司儀公開宣讀議程內容及報告上次會議決議案執行情形，經與
    會理事再次確定，若與會理事對上次會議記錄有異議，自得依農會法第三十條規
    定提出異議，並更正會議記錄，而該第十三屆第十四次理事會議記錄內容，事後
    歷經第十三屆第十次監事會議、第十三屆十五次理事會議、第十三屆第四次會員
    代表大會再次審核確認，均無異議，又一般會議記錄之處理流程為ａ由紀錄員擬
    定會議記錄會稿簽呈上級，ｂ經會務股長甲○○核對批示簽章，ｃ轉秘書簽章核
    可，ｄ轉總幹事批示簽章，ｅ呈理事長簽章批示，ｆ送打字、校對，ｇ送理事長
    用印，ｉ依農會法第三十三條、第三十八條之規定，於會後七日內，由理事長簽
    署，總幹事副署後，發文檢送理事會議記錄予台中縣政府、台中縣農會、監事會
    備查，其各個環節及流程，並非伊所能任意偽造，被告未○○辯稱：本件承租
    之系爭土地公告現值每平方公尺為一萬七千五百元，而茂翔公司向豐客公司承租
    之前揭土地公告現值為每平方公尺三萬零四百零一元，兩者非惟坐落位置、利用
    價值不同，公告現值亦異，自不可以此喻彼，又系爭土地於八十年間曾租給中農
    證券公司使用，每月租金不過六萬元，中農證券公司尚且不用花錢興建，而喬喬
    公司租得該土地後，在開辦費即花二百七十三萬零十八元，工程支出費二千七百
    七十六萬四千零三十二元，待興建完工後，須再裝設電動自動收費設備二百零六
    萬一千三百元，且依租約約定，停車場須提供一層予沙鹿鎮農會免費使用，並於
    取得使用執照兩個月後，將建物所有權移轉給沙鹿鎮農會，九年後，由沙鹿鎮農
    會取得經營權，是該租約對沙鹿鎮農會顯無任何損害等語。
五、被訴會議記錄記載不實部分經查：
    沙鹿鎮農會章程第三十九條規定，農會每年舉行一次會員代表大會，每二個月
    召開一次理事會，每三個月召開一次監事會（參本院卷一第二六三頁），第四十
    三條規定，各種會議，須於開會前七日將召集事由及提議事項通知出席人並報主
    管機關備查（參本院卷一第二六五頁），農會會議規範第八條規定，會議報告事
    項應宣讀上次會議記錄，並報告上次會議決議案執行情形（參本院卷一第二六七
    頁），農會法施行細則第三十六條第二項（九十年修正前為第三十八條）規定，
    農會各種法定會議記錄，應於會後七日內報主管機關備查（參本院卷一第二七一
    頁），以上規定並經證人玄○○（參本院卷一第三一六頁筆錄）、Ｅ○○（參本
    院卷二第十八頁筆錄）、沙鹿鎮農會前理事長亥○○（參本院卷一第三二六頁筆
    錄）、沙鹿鎮農會會務股股長兼會議司儀甲○○（參本院卷一第三六八頁筆錄）
    、沙鹿鎮農會信用部鹿峰分部主任Ｃ○○（參本院卷二第二五三頁筆錄）、沙鹿
    鎮農會供銷部主任Ｄ○○（參本院卷二第二五八頁筆錄）、沙鹿鎮農會信用部主
    任顏文里（參本院卷二第二六四頁筆錄）、台中縣政府農業局輔導技正乙○○（
    參本院卷二第一五一頁筆錄）、理事黃○○（參本院卷二第十四頁筆錄）、理事
    壬○○（參本院卷二第二二頁筆錄）、理事丁○○（參本院卷二第二四頁筆錄）
    證述屬實，並有台中縣政府以九十一年十一月十二日府農甫字第○九一三○九一
    三二○○號函所檢附之沙鹿鎮農會所呈報之該第十三屆第十四次理事會議記錄附
    卷可稽（參本院卷二第一九二頁）；又(甲)沙鹿鎮農會於八十八年七月二十七日～
    二十九日由玄○○擔任主席所召開之第十三屆第十次監事會議記錄載「八監察事
    項：(二)本會第十三屆第十四次理事會會議議案請核事項，決議：照案通過」、(乙)
    八十八年七月二十七日～二十八日所召開之第十三屆第十五次理事會議記錄載「
    十報告事項：(一)上次會議決議案執行情形報告，決議：照案通過」、(丙)八十九年
    二月十日所召開之第十三屆第四次會員代表大會紀錄載「十一討論事項：(一)會務報
    告：2.理、監事會議重要案件執行情形；十三建議事項：庚○○代表：停車場出租
    後，要研究改善，以方便農友洽公，地○○代表：停車場保留四、五十個車位，
    由農會員工使用是否不足，農友洽公是否不方便，不如不要發包出租，研究由農
    會自己經營」，而該監事會議Ａ○○有出席，該理事會議玄○○、Ｅ○○、Ａ○○、卯○○、酉○、丁○○、壬○○均有出席，該會員代表大會玄○○、Ｅ○○
    、壬○○均有參加，此經本院向沙鹿鎮農會調取該些會議記錄及簽到簿原本核閱
    明確；再沙鹿鎮農會於召開第十三屆第十五次理事會開會之前，亦有印製議程通
    知出席人，該議程中「上次會議決議案執行情形報告」部分，詳列上次會議之決
    議內容，該內容經與第十三屆第十四次會議記錄核對，完全相符，停車場出租案
    之詳細內容明載其中，此有該議程在卷可佐（被告己○○於九十一年一月三十一
    日提出，外放）；另證人庚○○稱：「在會員大會中，我反對出租，因為停車位
    留太少，員工及農民要洽公不方便」，地○○稱：「我是在討論該議案時，表達
    四、五十個停車位不夠的意見」（參本院卷二第二六～第二七頁筆錄）；由上足
    徵沙鹿鎮農會之理事會所決議之事項，尚必須提請監事會議審核，在下一次之理
    事會議中報告執行情形，在當屆之會員代表大會中提出報告，及報請主管機關備
    查，其程序可謂甚為公開、周詳，顯非一、二人所能操縱或一手遮天。八十八
    年五月二十九日開完第十三屆第十四次理事會後，即由被告宇○○於八十八年六
    月五日以簽呈檢送五家廠商之估價單送請會務股股長甲○○、秘書辰○○、總幹
    事（總幹事寅○請假由辰○○代簽）簽核後，呈請理事長即被告己○○裁決，被
    告己○○即在簽上批註：「請檢送五家廠商估價單及理事會記錄，簽呈各監事同
    意後，再辦理出租事宜」等字，此有該簽呈及五家廠商之估價單（內載檢附承租
    草約乙份）在卷可考（參本院卷二第二八一頁、第二八五～第二八九頁），而甲○○、辰○○亦確認該簽呈之章為渠所蓋，當時並確實附有該五份估價單（參本
    院卷二第三八一～第三八三頁筆錄）；又該五家廠商分別是喬喬公司、慶順石材
    行、東海加油站、金元福建設有限公司、松山營造有限公司，公訴人雖以慶順石
    材行、東海加油站、金元福建設有限公司、松山營造有限公司所寫之估價內容與
    理事會決議條件不符，而認該些估價單係臨訟杜撰之作，然慶順石材行之負責人
    巳○○稱：「我有參加沙鹿鎮農會之該停車場公開招租之估價，我寫年租金三十
    萬、租期十年，只是估價而已，我們估算過成本，要這樣我們才能承租」、「（
    問：租金、租期是自己估算，還是與己○○、未○○串通？）我是估算鋼材、土
    木等，統計算出才提出估價單，沒有跟他們串通」，松山營造有限公司之負責人
    子○○稱：「我有參加估價，我寫年租金三十六萬，是一般標工程有可能廢標或
    第二次招標，所以寫出去試試，如果參與投標者提出價格與對方條件不同，可能
    逼使對方改以議價方式，願意做的人可以犧牲再降價錢」、「（問：租金、租期
    是自己估算還是與己○○、未○○串通？）我是專業人自己評估，沒有串通他們
    」（參本院卷二第二○三～第二○九頁筆錄）；再證人宙○○稱：「沙鹿鎮農會
    之停車場出租草約是我擬的，那是第十四次理事會議中，農會打電話叫我去打草
    約，他們提供以前舊的合約書讓我參考，原本理事會討論租金四十八萬元，後來
    因為有人認為或許可以更高價錢出租，所以金額欄空著」（參本院卷二第三七八
    頁筆錄），此並有該承租草約在卷可憑（參本院卷二第二九一頁）；由上顯見被
    告己○○於出租該停車場前，還作了公開估價之行為，而所謂估價，即依自己之
    理解評估成本與利潤所得之結果，是未能因所估之內容與對方開出之條件不符，
    即率斷當時無該估價行為或故意陪標；另農會財務處理辦法第五十一條固規定：
    「營繕或購置、處分財產均以公開招標為原則‧‧‧」，惟出租係屬管理行為，
    非處分行為（參內政部八十一年八月十二日臺內社字第八一一二九三六號函及
    最高法院七十九年度第二次民事庭會議決議，本院卷二第七七～第八一頁），自
    無須公開招標，且在被告己○○之前擔任理事長之證人亥○○稱：「（問：你任
    內曾將沙鹿鎮○○路一三一號五、六樓出租給中農證券？）是的」、「（問：你
    將房屋出租時候有無公開招商？）沒有，因為兩方談價錢合攏，參考附近及台中
    市區的租金」、「（問：你還有出租土地給中農證券六年，每月租金六萬元？）
    是的，也是我任內所簽租約，中農證券公司有他的客戶需要停車」、「（問：訂
    約前有無辦理公開招商？）沒有」、「（問：這兩份租約是第一次訂約還是續約
    ？）八十年是我當理事長時候，都是第一次訂約」（參本院卷二第四一九～第四
    二○頁筆錄），此並有該二份租賃契約影本在卷可考（參本院卷二第八二～第八
    四頁），是可知被告己○○出租系徵土地予喬喬公司縱未公開招標，亦無違背正
    常程序，其自無杜撰前揭估價單之必要，而其對非必要之行為，不畏程序繁瑣予
    以公開招商，益徵其處理本件出租行為之慎重與公開。被告宇○○於八十八年
    六月五日簽送前揭五家廠商之估價單後，又於八十八年六月七日擬具主旨為：「
    為辦理本會第十三屆第十四次理事會議案第五號案及臨時動議第二號案（即本件
    停車場出租案）決議事項，是否依決議結果辦理承、出租事宜，簽請核示」之文
    稿，呈請會務股長、秘書、總幹事、理事長簽核，再呈請三位監事（玄○○、午
    ○○、Ｂ○○）會簽同意後才辦理出租事宜，此有該簽稿存卷可證（參本院卷二
    第二八二頁），就此簽稿於檢察官未隔離偵訊中玄○○稱：「名字是我簽的，但
    簽時該簽稿是空白的，當初是己○○拿來說要向Ｅ○○租屋（指第五號案）」，
    午○○稱：「是我簽的，簽的時候內容是不是已寫好我沒有注意」，Ｂ○○稱：
    「我是在農會簽的，簽時內容已寫好，我知道是要出租停車場」（參偵卷第六七
    頁筆錄），在本院隔離訊問時玄○○稱：「（問：簽此稿是要辦理第五號、第二
    號案，為何你會不知道？出租、承租寫的很清楚？）我看到的簽稿是空白，後面
    只附帶向Ｅ○○租屋當分部辦公室的資料而已，那時候好像沒看到那些，簽呈都
    是完全空白，我簽的時候上面只有Ｂ○○、午○○簽名而已」，午○○稱：「（
    問：簽名時知道內容嗎？）己○○和他太太某日中午到我家找我蓋章，說要向Ｅ
    ○○租屋作為分部辦公室，請我認同蓋章，我將印章交給他蓋章，我親自簽名」
    、「（問：這份簽稿並沒有蓋章，是否那次那份？）應該不是」、「（問：這份
    簽稿拿給你的時候內容是否已經寫好？）我忘記了」、「（問：你擔任監事期間
    ，是否曾經在空白的簽稿上簽名？）沒有」，Ｂ○○稱：「（問：八十八年六月
    七日簽稿，是否你簽的？誰拿給你？）是在農會二樓簽的，誰拿給我已經忘記」
    、「（問：你簽的時候是空白，還是內容寫好？）內容是停車場出租的事情，已
    經寫好才給我簽，至於上面有誰已經簽名我忘記了」、「（問：擔任監事期間曾
    經於空白簽稿上簽名嗎？）沒有」（參本院卷一第三一四～第三二四頁筆錄），
    會務股長甲○○稱：「（問：提示八十八年六月七日沙鹿鎮農會簽稿，是否有經
    過會務股會簽？）沒錯，第二個章是我蓋的沒錯」、「（問：會簽時候稿件內容
    是否已經寫好？）是的」、「（問：你會簽當時三位監事是否已經簽過？）沒有
    ，那欄位空白」、秘書辰○○稱：「（問：八十八年六月七日簽稿是否你蓋章？
    ）是的」、「（問：以你的經驗，有無空白簽稿讓你蓋章過？）沒有那回事」、
    「（問：這份簽稿你蓋章的時候是否已經擬好內容？）是的」、「（問：這份簽
    稿你蓋章的時候三位監事是否蓋過章？）沒有，我們行政人員先會簽過才給監事
    核章」、「（問：是否一般簽稿程序都如此？）是的」（參本院卷一第三六七～
    第三七六頁筆錄），可見玄○○稱其在該簽稿上簽名時，內容是空白的，只有午
    ○○及Ｂ○○之簽章，顯不實在，而午○○於簽名時既知是要向Ｅ○○租屋作為
    分部辦公室，怎會不知同時寫在簽稿內之另一案即臨時動議第二號案，其陳述顯
    係附和玄○○之詞甚明；今玄○○、午○○均有參加第十三屆第十四次理事會（
    參該次會議簽到簿），若該理事會並無決議該停車場案，渠二人站在監事監督農
    會財務之立場，怎可能在該簽稿上簽名。八十九年九月二十五日檢察官問：「
    那次會議（第十三屆第十四次理事會）中有討論將土地租喬喬公司？」時，玄○○稱：「臨時動議時，我先離席，但之前未討論此事」，Ａ○○稱：「我沒印象
    」，卯○○稱：「沒有，我所列席過的會議，都未提到出租土地的事」，酉○稱
    ：「沒有，只有談要整頓事項」，Ｅ○○、丁○○、壬○○均稱：「沒有」（參
    他卷第一百頁背面筆錄），顯見該次會議臨時動議時，玄○○並未在場，Ａ○○
    僅是無印象非確定有無該情事，卯○○除參加該次理事會，復參加下一次即第十
    五次理事會，該第十五次理事會開議前有印製議程書面通知，開會時有上次會議
    決議案執行情形報告，裡面均有提到上次會議中所決議之停車場出租案，其竟稱
    「所出席之會議都未提到出租土地事宜」，可斷其若非對每次會議中所討論之事
    均未加注意，即是刻意為不實之陳述，而Ｅ○○、丁○○、壬○○均係理事，渠
    三人與酉○（當時為農會保險部主任）亦有參與第十五次之理事會，若第十四次
    理事會議中未為停車場出租案之決議，渠三人既為理事，於第十五次理事會議中
    提起該決議案時，理應提出質疑或異議以善盡其理事之職責才是，然渠三人卻未
    為任何表示，此與參加第四次會員代表大會之會員代表庚○○、地○○迥異甚明
    ；又參加第十三屆第十四次理事會之理事Ｆ○○、申○○、黃○○、會務股長甲○○、秘書辰○○於檢察官偵訊中及本院審理時，均稱該次會議確實有議決該停
    車場出租案，此有各該筆錄在卷可按，渠等對於租金計算標準、租期、有無表決
    、有無宣讀購買停車券優待等情，固分別擇樣答以「已經沒有印象」而無法明確
    陳述，惟依人類之記憶隨時間淡忘之生理現象，渠等之陳述均屬正常，此與蔡茂
    堤、Ｂ○○、丁○○、Ａ○○、卯○○、酉○、Ｃ○○、Ｄ○○、顏文里在本院
    訊問中，關於渠等所參加之會議中有關該停車場出租案部分，亦多答以沒有印象
    ，甚至對於同一次會議中所討論之事項有些記得有些沒印象情形一樣，例如當時
    之農會總幹事寅○稱：「會議中有理事提到停車場管理不良需要改善，我答覆要
    慎重管理加以改善」（參本院卷二第七頁筆錄），丁○○稱：「黃○○提出停車
    場應該管理妥善，他說完就散會，我沒有聽到寅○有就此表示意見」（參本院卷
    二第二○二頁筆錄），是本院認Ｆ○○、申○○、黃○○、甲○○、辰○○若為
    迴護被告等人故為不實之陳述，渠等必於應訊前為充分之準備應訊時為詳細之回
    答，且會議中或許只提出租金每年四十八萬元而無討論其計算標準，「沒有印象
    」不代表沒有討論及決議，故非能因此對渠等所陳全盤否認。被告宇○○所製
    作之該次會議記錄原本，經本院調取勘驗結果，於「做成停車場出租決議及詳細
    內容」部分之記載，筆跡顏色確與其他部分之記載不同，且有一空白格寫兩行字
    ，及原記有第五點：「本會購買停車券需打折優待」等字，嗣又遭劃刪之情形，
    被告宇○○對此之解釋為：「我根據草稿謄寫，原來只紀錄大概的重點，等到謄
    寫再作詳細記載，我製作習慣先將每一案格式先列出，之後再逐項填寫詳細之內
    容，我寫到停車場出租部分筆剛好沒水才換筆，那是我謄寫的最後一部分，因為
    比較複雜留到最後再寫」（參本院卷一第三七七頁筆錄）、「（問：紀錄既是謄
    寫，第五點為何劃掉？）我有聽到直接記上去，整理好給理事長簽的時候理事長
    說這條沒有決議所以才劃掉」（參本院卷二第二九頁筆錄），被告己○○經與被
    告宇○○隔離訊問時稱：「（問：為何停車卷優待沒有決議？）因為那是要對中
    農證券員工優待，有人認為保留的車位他們也可以使用所以不需要再優待，因為
    沒有該項決議，所以宇○○將會議記錄呈上來時，我才叫他刪掉」（參本院卷二
    第二九～第三十頁筆錄）；茲按該次會議紀錄果係被告己○○指示被告吳東峰為
    不實之記載，渠二人必事先對記載內容有所謀議，被告宇○○應無為謀議外之記
    載而遭被告己○○指示刪掉，及用另支筆為一空白行寫兩行字故意彰顯昭告之理
    ，又會議記錄原本除前揭第五點遭刪除外，討論事項第六項決議部分之後段亦遭
    刪除，第五項決議1.部分經修正，最後五個字「新地點租約」之筆跡顏色也與前
    面不同，是以本院認為尚不能依筆跡顏色及記載格式判斷其記載內容真實與否。
六、被訴背信部分經查：
    本院至沙鹿鎮農會出租予喬喬公司之土地（下簡稱土地甲）及豐客公司出租予
    茂翔公司之土地（下簡稱土地乙）勘驗結果：「土地甲東邊為沙鹿鎮農會辦公大
    樓及目前正在興建中之非屬農會所有之土地，西邊為沙鹿鎮農會所有面向沙鹿鎮
    ○○街市集目前租予他人之商店，北邊為下水溝加蓋之圍牆，南邊為新闢之私設
    巷道，巷道對面為光田醫院，目前土地甲南邊因以鐵皮圍住，故其出入口仍僅為
    北邊農會大樓旁之通道（此為原始通道，在南邊巷道未闢設前，從外面馬路看不
    到土地甲），土地上現建有三層停車場，其設計之出入口緊鄰南邊之新設巷道，
    一樓並蓋有五間店舖面向新設巷道；土地乙位在沙鹿鎮○○○○道即沙田路與鎮
    ○路之交接處（即俗稱之三角窗精華地段），其對面由南至北有台灣省合作金庫
    、華南商業銀行、警察局，合作金庫東邊為沙鹿鎮公所，該土地上有四層建物，
    一樓開設麥當勞速食店及燒鴨店，二樓開設國際綜合證券公司，三樓開設復華證
    券公司，四樓被告未○○自己作為辦公室使用」（參本院卷一第九九頁勘驗筆錄
    及所附圖示），足徵甲、乙土地之位置及利用情形並不相同。土地甲九十一年
    之公告現值每平方公尺為一萬七千五百元（參本院卷一第三八頁土地登記簿謄本
    ），土地乙九十一年之公告現值為每平方公尺三萬零四百零一元（參本院卷一第
    六八頁土地登記簿謄本），顯見土地甲每平方公尺之公告現值約為土地乙之一半
    。茂翔公司將一樓租給麥當勞公司，每月租金二十五萬元，一年三百萬元，第
    二年起調增百分之五（參本院卷一第四一頁契約書），二樓租給國際綜合證券公
    司，每月租金十九萬元，一年二百二十八萬元，第三年起調增百分之五（參本院
    卷一第五八頁契約書），三樓租給復華綜合證券公司，每月租金二十萬三千九百
    元，一年二百四十四萬六千八百元，第二年起調增百分之四（參本院卷一第六三
    頁契約書），以上租金收入一年總計七百七十二萬六千八百元以上，再加上四樓
    整層由被告未○○自行使用，茂翔公司承租土地乙一年之利得最少也有一千萬元
    以上；反觀喬喬公司承租土地甲，依照台中縣政府所核准之建築平面圖顯示，一
    樓建二十一個停車位，五間店面，二樓建三十四個停車位，三樓建三十八個停車
    位，全部共九十三個停車位，五間店面（參本院卷一第一○六～第一○八頁圖）
    ，而依據喬喬公司與沙鹿鎮農會所訂租約，喬喬公司必須提供四十六個停車位供
    沙鹿鎮農會免費使用，故喬喬公司可用以收取租金之停車位僅賸四十七位，參酌
    台中市東興立體停車場每小時停車費五十元，一次租三個月每月四千元，一次租
    六個月每月三千五百元，漢口立體停車場每小時三十元，一次租三個月八千元，
    一次租六個月一萬五千元（參本院卷二第三一九頁縉笙開發實業股份有公司函）
    ，及告訴人謂其目前營運方式為每小時收費三十元，第二小時後收費二十元，停
    車券一本一百張三千元，員工月票五百元（參本院卷二第三二三頁告訴理由補充
    狀）之收費標準，四十七個停車位折衷以一次租三個月八千元，全部出租計算，
    每年租金為一百五十萬零四千元（八千元乘以四乘以四十七），目前沙鹿鎮農會
    自九十二年一月二十二日起至九十二年四月二十一日止（三個月）將九十三個停
    車位（比四十七個多約一倍）出租，收入為五十七萬一千八百五十元（參本院卷
    二第四二二頁沙鹿鎮農會函及分類帳），如以此計算一年租金收入約二百二十八
    萬七千四百元，以此營運績效，四十七個停車位一年收入僅有一半即一百十四萬
    三千七百元，扣除僱用收費員之薪水成本，四十七個停車位一年收入顯然不到一
    百萬元，另沙鹿鎮農會所有在土地甲西邊面臨沙鹿鎮○○○○○街市集之店面，
    其一間之月租金約一萬三千元，此據承租人辛○○、癸○○、丙○○、天○○、
    丑○○、戊○○、戌○○、侯偵發在本院陳述明確（參本院卷一第二八五～第二
    九二頁筆錄），是土地甲南邊之五間店面之租金，應該也是相當，若以告訴人所
    主張之其中兩店各格為兩間故一共七間店，每間店每月二萬元租金計算（參本院
    卷二第三二三頁告訴理由補充狀），每月計有十四萬元租金，一年租金一百六十
    八萬元，由上可知喬喬公司若出租四十七個停車位及五（七）間店面，每年租金
    收入僅約三百萬元（此係尚未扣除停車場三班制收費員及放假時代理人薪水支出
    之情形），可見承租土地甲及土地乙，經濟效益相差甚多，故以此喻彼評論租金
    顯不恰當。沙鹿鎮農會於八十年九月一日，曾將土地甲出租給中農證券公司當
    停車場，租期六年，租金每月六萬元，此有該租賃契約書在卷可憑（參本院卷一
    第七十頁），並經當時代表訂約之理事長亥○○證述在卷（參本院卷二第四二○
    頁筆錄），而本件喬喬公司租得土地甲後，在開辦費即花二百七十三萬零十八元
    （參第二七五七號偵卷第二五九～第二六五頁明細），工程支出費二千七百七十
    六萬四千零三十二元（參前揭偵卷第二六六～第二八二頁承攬工程契約書及明細
    ），待興建完工後，須再裝設電動自動收費設備二百萬元，已先支付訂金四十萬
    元（參前揭偵卷第二八三～第二八四契約書），是其建設成本約三千二百萬元，
    加上每年應給付沙鹿鎮農會租金四十八萬元，九年計四百三十二萬元，其必須之
    支出可確定者至少約為三千六百三十二萬元（此尚未含利息），而其收入若以前
    揭每年約三百萬元計算，九年約二千七百萬元（此尚未含停車場營運之人事支出
    ），是其帳面上之虧損即有約一千萬元，且九年屆期後，該些建設全部歸沙鹿鎮
    農會所有（參雙方所訂契約第十條），足見喬喬公司以每年四十八萬元租金租得
    土地甲，非惟無利益可圖反倒是虧本不少，相對地，沙鹿鎮農會不僅可收每年四
    十八萬元之租金，免費使用四十六個停車位（若以前揭方式計算，其租金一年一
    百四十七萬二千元），租約期滿取得全部建物所有權及經營權，光就租金收入即
    較八十年間租予中農證券公司時，每年多約一百二十三萬元（租予中農證券公司
    每年租金七十二萬元，租予喬喬公司每年租金四十八萬元加上四十六個停車位租
    金一百四十七萬餘元共一百九十五萬餘元），是以沙鹿鎮農會之利益受到什麼損
    害？實令人不解，而無法採信，故縱然被告己○○於理事會開會前即開始與被告
    未○○洽談出租事宜，基於沙鹿鎮農會利益考量下，亦無何不可，豈可以此指其
    違背任務圖利他人。
七、被告己○○撤回民事訴訟被訴背信部分經查：
    被告己○○稱：「（問：沙鹿鎮農會理事會八十九年九月二十日決議民事訴訟
    如要撤回必須經由理事會同意，你復職之後在該民事案中聲明承受訴訟時，是否
    知情？）我不知道」（參本院九十二年六月十九日審判筆錄），茲因沙鹿鎮農會
    第十三屆第二十四次理事會固有「有關停車場訴訟案如須撤銷時，須經理事會同
    意」之決議，惟該決議係八十九年九月二十日即被告己○○停職期間Ｅ○○擔任
    主席時作成（參發查卷第二八頁會議紀錄），是被告己○○是否知情，尚有疑問
    。沙鹿鎮農會第十三屆第十四次理事會既有決議出租土地甲，會議記錄無不實
    記載，且被告己○○代表沙鹿鎮農會出租土地甲予喬喬公司，沙鹿鎮農會之利益
    或財產並無任何損失（詳前述），是被告己○○認為沙鹿鎮農會對喬喬公司提起
    之民事訴訟有敗訴之虞，尚非無據，而一旦敗訴，依租約第十二條：「甲乙任何
    一方如有違約，應給予另一方一千萬元之違約金」之規定，沙鹿鎮農會勢須賠償
    喬喬公司一千萬元之違約金，故被告己○○謂其係為維護農會權益避免因該訴訟
    可能遭受損害之危險，方為該撤回訴訟之舉，堪以採信。
八、按刑法第三百四十二條背信罪之成立，係以為他人處理事務之人，意圖為自己或
    第三人不法之利益，而為違背其任務之行為，致生損害於本人之財產或其他利益
    者為其構成要件。今本院綜上所述，認被告三人所辯為真，均堪採信，被告己○○、宇○○並無虛載會議記錄，被告己○○、未○○訂立租賃契約之行為，並無
    使喬喬公司得何特別利益，亦未使沙鹿鎮農會受何損害，被告己○○撤回民事訴
    訟之行為，也查無任何不法利益之意圖，故均與刑法偽造文書及背信罪之構成要
    件不符，非能遽以該些罪責相繩。此外，復查無任何積極證據足資證明被告三人
    有何公訴人所指之犯行，依右揭條文規定，自應為被告三人均為無罪之諭知。
據上論斷，應依刑事訴訟法第三百零一條第一項，判決如主文。
中      華      民      國    九十二    年      六      月    二十六    日
                                        法  官  李  秋  娟
右正本證明與原本無異。
如不服本判決，應於判決送達後十日內向本院提出上訴狀，上訴於臺灣高等法院臺中
分院( 須附繕本 )。
                                        書記官
中      華      民    國    九十二    年      六      月    二十六    日


司法院資訊處製作；財團法人民間司法改革基金會備份。
